臺灣高等法院高雄分院刑事判決　　　　　96年度上易字第42號
上　訴　人
即　被　告　甲○○
上列上訴人因竊盜案件，不服臺灣屏東地方法院95年度易字第15
7 號中華民國95年11月16日第一審判決（起訴案號：臺灣屏東地
方法院檢察署94年度偵字第4601號），提起上訴，本院判決如下
：
     主  文
上訴駁回。
     事  實
一、甲○○意圖為自己不法之所有，並基於攜帶兇器竊盜之犯意
    ，攜帶其所有客觀上具有危險性，足以危害人之生命、身體
    安全，可供兇器使用之T 型板手1 支，於民國94年9 月11日
    12時至22時間之某時，在屏東縣屏東市○○路與北平路路口
    ，見車牌號碼WPS-031 號輕型機車（起訴書誤載為WPS-131
    號，該車為黃文瑜所有，由乙○○使用）停放在該處，認有
    機可趁，遂以兇器T 型板手撬開該機車之車鎖孔後發動該機
    車而竊取之，得手後供己代步之用。嗣於94年9 月13日凌晨
    3 時50分許，陳明得（臺灣高雄地方法院另案審理中）騎乘
    上開機車搭載甲○○，在屏東縣屏東市○○路與成功路路口
    ，因形跡可疑為警盤查而查獲，並扣得甲○○所有供竊盜用
    之T 型板手1 支。
二、案經屏東縣警察局屏東分局報請臺灣屏東地方法院檢察署檢
    察官告偵查起訴。
     理  由
一、證人乙○○、陳明得於檢察官偵查中經具結所為之證述，未
    見檢察官在偵查時有不法取供之情形，被告甲○○亦未曾釋
    明上開證述有何顯不可信之情況，是渠等於偵查中之證言依
    刑事訴訟法第159 條之1 第2 項之規定，自得為證據。又證
    人乙○○、陳明得於警詢時之證述及卷附之偵查報告1 紙，
    其性質雖均屬傳聞證據，且查無符合刑事訴訟法第159 條之
    1 至之4 之情形，惟上開證述及書面陳述，業經於本院於審
    判程序時予以提示並告以要旨，且各經檢察官、被告表示意
    見，當事人已知上開證述及書面陳述乃傳聞證據，且均未於
    言詞辯論終結前對該等筆錄內容異議，是上開證述及書面陳
    述依刑事訴訟法第159 條之5 之規定，得為證據。
二、訊據上訴人即被告甲○○矢口否認有竊盜之犯行，辯稱：查
    獲當天是陳明得騎車載伊，伊不知該機車係陳明得偷來的，
    當時伊以為該機車係陳明得向陳順來借的；警偵訊時之陳述
    是陳明得叫伊幫他承擔的；板手不是我的，可能是陳明得放
    在我皮包的云云。經查：
  (1)本件車牌號碼WPS-031 號輕型機車係黃文瑜所有，由乙○○
    使用，乙○○於94年9 月11日12時許將該機車停放在屏東縣
    屏東市○○路與北平路路口，而於同日22時許發現遭竊等情
    ，業據證人乙○○於警詢時及偵查中證述明確（見警卷第8
    頁、偵卷第36頁），並有贓物認領保管單（見警卷第18頁）
    、車輛竊盜資料個別查詢報表- 查詢車輛認可資料表（見警
    卷第19頁）、車籍資料作業詳細畫面表（見警卷第20頁）、
    屏東縣警察局車輛協尋證明單（見警卷第21頁）、車輛尋獲
    電腦輸入單（見警卷第22頁）及照片8 幀在卷足憑，是系爭
    機車係屬失竊車輛已屬無疑。
  (2)又查被告於偵查中已供承：一開始我跟警方說機車是我偷的
    ，後來有聽到陳明得在講『阿來仔』，我才說機車是「阿來
    仔」」等語（見偵卷第10頁），且於原審審理中亦坦承其曾
    為上開陳述（見原審卷第124 頁反面），核與證人陳明得於
    原審審理時證稱：該車是甲○○騎來伊家，查獲前晚11點左
    右看到甲○○騎上開機車到伊家，甲○○應該沒有錢買機車
    等語（見原審卷第122 頁反面、第123 頁正面）相符，且證
    人乙○○於偵查中證稱：伊機車任何1 支鑰匙都可以打開，
    鎖頭已經壞掉了等語（見偵卷第36頁），而自被告身上起出
    之T 型板手可發動上開機車等情，亦據證人陳明得於警詢時
    陳述明確（見警卷第5 頁反面），並有偵查報告1 紙（見警
    卷第2 頁）在卷及T 型板手1 支扣案可稽，顯見被告係以扣
    案之T 型板手竊取上開機車。雖被告於法院審理中翻異前供
    並以上開情詞為辯；惟查，證人陳順來於原審審理中均已證
    稱：伊未見過系爭機車，且亦未將上開機車借予陳明得等語
    （見原審卷第121 頁反面），甚至證人陳明得於原審審理中
    亦證稱：「上次審理時我說謊，該車是甲○○騎來我家。」
    、「（為何說謊？）我看甲○○年紀已高。」（見原審卷第
    122 頁反面），是被告於警詢及偵查中供稱系爭機車係向「
    阿來仔」借來云云，已屬可疑。至於被告於原審中改稱：系
    爭機車係陳明得騎來的云云，然查，證人陳明得曾於原審第
    1 次審理中亦曾供稱：系爭機車係伊向陳順來借的云云，惟
    經原審第2 次提訊證人陳順來後，證人陳明得即已當庭坦承
    其前於偵查中及原審審理時均為虛偽之陳述。是如被告所辯
    上開機車係證人陳明得所竊取或借用云云，則證人陳明得坦
    承系爭機車為伊所騎乘時，亦僅涉犯竊盜罪或贓物罪而已，
    而該二罪之法定刑均較偽證罪為輕，以證人陳明得既非駑鈍
    之人，其焉有坦承犯較重之偽證罪而否認犯較輕之竊盜罪或
    贓物罪之理；甚至陷害被告之必要？由此益證，證人陳明得
    嗣於原審第2 次審理時結證稱：伊未向陳順來借用上開機車
    ，該車是甲○○騎來我家等情，應較可信。申言之，證人陳
    明得於警詢時、偵查中及於原審第1 次審理時所述係為規避
    責任及迴護被告之詞，無可憑信，自難採為對被告有利認定
    之依據。況且扣案之T 型板手1 支係自被告所攜帶之手提皮
    包中取出，而為被告所有之事實，亦為被告於警詢及偵查中
    自認不諱，是被告事後又辯稱T 型板手1 支係陳明得放在伊
    皮包云云，亦屬事後卸責之詞，均不足採。本件事證明確，
    被告之犯行洵堪認定。
  (3)末按證人陳明得雖於原審審理時結證稱被告於遭查獲前曾竊
    取他人之安全帽得手云云，惟被告堅決否認為此部分之竊盜
    犯行，且證人陳明得所證述之此部分犯行並無任何被害人之
    指述在卷可憑，查獲員警亦未認被告另涉犯此部分之犯行，
    有偵查報告可稽，檢察官復未就此部分提起公訴，是本院因
    認尚難僅以證人陳明得所述即遽認被告另為此部分之犯行，
    併此敘明。
三、按刑法第321 條第1 項第3 款之攜帶兇器竊盜罪，係以行為
    人攜帶兇器竊盜為其加重條件，所謂兇器，其種類並無限制
    ，凡客觀上足對人之生命、身體構成威脅，具有危險性之兇
    器均屬之。本件被告甲○○行竊時所攜帶之T 型板手1 支為
    被告所有，業據被告於警詢及偵查中供述甚明，且為金屬製
    品，質地堅硬、銳利之物，足以對人之生命、身體造成威脅
    ，可認定為兇器。是核被告所為，係犯刑法第321 條第1 項
    第3 款之攜帶兇器竊盜罪。
四、原審認被告罪證明確，因而適用刑法第321 條第1 項第3 款
    、第38條第1 項第2 款、第2 條第1 項前段，修正前刑法第
    41條第1 項前段，罰金罰鍰提高標準條例第2 條等規定，並
    審酌被告為貪圖私利而犯本件竊盜犯行，且否認犯行之犯後
    態度，惟竊得之物為價值新臺幣5,000 元之輕型機車1 部，
    價值不高且已返還予被害人，所生損害尚屬輕微，及其犯罪
    之目的、手段等一切情狀，量處有期徒刑6 月，並諭知如易
    科罰金以銀元300 元即新台幣900 元折算1 日（按被告行為
    後，刑法已於94年2 月2 日修正公布，於95年7 月1 日施行
    ，新修正刑法第41條易科罰金之折算標準修正為以新台幣1
    千元、2 千元、3 千元折算1 日，較修正前舊法之銀元300
    元即新台幣900 元折算1 日為重，修正後之法律易科罰金較
    重，依刑法第2 條第1 項前段從舊從輕之規定，亦應適用有
    利於被告之修正前之刑法第41條易科罰金之折算標準處罰。
    ）；並敘明扣案之T 型板手1 支，為被告所有，供其犯罪所
    用之物，應依刑法第38條第1 項第2 款之規定宣告沒收。其
    認事用法，核無不合，量刑亦屬允當。被告上訴意旨否認犯
    罪，指摘原判決不當，應予駁回。
五、至證人陳明得明知其並未向陳順來借用上開機車，竟於95年
    1 月17日9 時10分許、95年9 月26日3 時25分許，在臺灣屏
    東地方法院檢察署及原審法院，分別供後及供前具結作證，
    均陳稱係其向陳順來借用上開機車，與被告甲○○無關等語
    ，圖使被告脫免刑事責任之事實，業據陳明得自承在卷（見
    原審卷第123 頁正面），核與證人陳順來所述相符，則證人
    陳明得涉犯偽證罪，犯嫌重大，惟此部分未據檢察官起訴，
    本院無從加以審判，自應由檢察官另案卓辦，併此敘明。
據上論斷，應依刑事訴訟法第368條，判決如主文。
本案經檢察官陳國全到庭執行職務。
中　　華　　民　　國　　96　　年　　2 　　月　　15　　日
                  刑事第四庭    審判長法  官  蕭權閔
                                      法  官  林水城
                                      法  官  吳進寶
以上正本證明與原本無異。
不得上訴。
中    華    民    國    96    年    2     月    15    日
                                      書記官  林佳蓉
附錄本判決論罪科刑法條：
刑法第321 條第1 項第3 款
犯竊盜罪而有左列情形之一者，處 6 月以上、 5 年以下有期徒
刑：
一  於夜間侵入住宅或有人居住之建築物、船艦或隱匿其內而犯
    之者。
二  毀越門扇、牆垣或其他安全設備而犯之者。
三  攜帶兇器而犯之者。
四  結夥三人以上而犯之者。
五  乘火災、水災或其他災害之際而犯之者。
六  在車站或埠頭而犯之者。
前項之未遂犯罰之。
